【裁判字號】    95,裁,1022
【裁判日期】    950518
【裁判案由】    聲請停止執行
【裁判全文】
最  高  行  政  法  院  裁  定
                                     95年度裁字第01022號
抗  告  人  甲○○
上列抗告人因與相對人行政院公共工程委員會間聲請停止執行事
件，抗告人不服對於中華民國95年1月12日臺北高等行政法院94
年度停字第00136號裁定，提起抗告。本院裁定如下︰
    主  文
抗告駁回。
抗告訴訟費用由抗告人負擔。
    理  由
一、按行政訴訟繫屬中，行政法院認為原處分或原決定之執行，
    將發生難於回復之損害，且有急迫情事者，得依職權或依聲
    請裁定停止執行，行政訴訟法第116條第2項前段定有明文。
    故如聲請停止執行不備上揭停止執行要件者，應予駁回。又
    所謂「原處分或決定之執行，將發生難於回復之損害，且有
    急迫情事」，係指「須有避免難以回復損害之急迫必要性」
    ；至所謂「難於回復之損害」係指其損害不能回復原狀，或
    不能以金錢賠償，或在一般社會通念上，如為執行可認達到
    回復困難之程度而言，至當事人主觀上難於回復之損害當非
    屬該條所指之難於回復之損害。
二、抗告意旨略謂：抗告人僅係軒業建設股份有限公司（以下稱
    軒業公司）掛名董事，依公司法第208條第3項規定意旨，非
    該公司負責人，原處分予以停止業務10個月，於法有違。參
    照內政部民國91年7月25日台內營字第0910009905號等函釋
    意旨作成前，軒業公司已於90年10月26日停止營業，抗告人
    自不溯及既往為該公司負責人。相對人依營造管理規則（以
    下稱營造規則）第18條第1項規定，對抗告人所作之處分，
    係增加法律所無之限制，不僅違反憲法第23條法律保留原則
    ，亦與憲法保障人民工作權意旨有違，原懲戒處分及覆審決
    議應予撤銷。況該懲戒處分如予執行，抗告人無法以技師身
    分任職，有失業之虞，對抗告人名譽將造成難以回復之損害
    ，情事急迫，不言可喻，且本件懲戒處分無涉公益，依法應
    准予停止執行，原審裁定，竟駁回抗告人之聲請，於法有違
    。本件懲戒處分有諸多不當之處，姑不論抗告人工作損失是
    否得以金錢補償，但事後抗告人訴訟請求，必曠日廢時；至
    於名譽之損害，豈是金錢所得完全回復或彌補；而民法人格
    權侵害之補償，亦僅是事後不得已之措施，非停止執行不可
    防患未然。為此，提起抗告，請求裁定廢棄原審裁定等語，
    資以論據。
三、經查，抗告人涉有違反行為時技師法第19條第1項第3款及行
    為時營造規則第18條第1項前段規定之違章行為，經相對人
    於93年10月29日作成工程懲字第92071701號決議：抗告人應
    予以停止業務10個月。抗告人不服，提起覆審，經遭駁回，
    抗告人遂於94年12月23日向原審法院提起行政訴訟，復聲請
    裁定停止上開懲戒處分之執行。原審審理結果，以抗告人若
    因系爭懲戒處分影響其工作收入之損失，尚非不得以金錢補
    償；另名譽並非不得回復，民法關於人格權之侵害，亦定有
    回復之方法，故系爭懲戒處分縱有嗣後被撤銷之可能，尚難
    謂將對抗告人發生難於回復之損害。從而，抗告人聲請停止
    執行，核與停止執行要件不符，礙難准許為由，裁定駁回抗
    告人之聲請，揆諸首揭說明，核無違誤。至於事後金錢賠償
    之請求不論是否曠日廢時，亦不得認原處分之執行有發生難
    於回復之損害要件；而名譽之損害，民法規定有人格權侵害
    之救濟方法，亦屬原處分之執行有回復損害之方法。從而，
    抗告意旨，無非抗告人主觀無法回復損害之見解，核無足採
    。至於原懲戒處分是否合法，應屬本案審理之問題，原審未
    予審究，亦無違誤。綜上所述，本件抗告非有理由，應予駁
    回。
據上論結，本件抗告為無理由，爰依行政訴訟法第104條、民事
訴訟法第95條、第78條，裁定如主文。
中    華    民    國    95    年    5     月    18    日
                  第二庭審判長法  官  廖  政  雄
                              法  官  林  清  祥
                              法  官  鍾  耀  光
                              法  官  姜  仁  脩
                              法  官  胡  國  棟
以  上  正  本  證  明  與  原  本  無  異
中    華    民    國    95    年    5     月    18    日
                              書記官  莊  俊  亨


司法院資訊處製作；財團法人民間司法改革基金會備份。
